臺灣板橋地方法院刑事判決　　　　　　 96年度交易字第104號
公　訴　人　臺灣板橋地方法院檢察署檢察官
被　　　告　乙○○
選任辯護人　蘇千晃律師
上列被告因過失傷害等案件，經檢察官提起公訴（95年度偵字第
2482號），於準備程序進行中，被告就被訴之事實為有罪之陳述
，經告知被告簡式審判程序之旨，並聽取當事人之意見後，裁定
進行簡式審判程序，判決如下：
    主  文
乙○○服用酒類，不能安全駕駛動力交通工具而駕駛，累犯，處
有期徒刑肆月，如易科罰金，以新台幣玖佰元即銀元參佰元折算
壹日，減為有期徒刑貳月，如易科罰金，以新台幣玖佰元即銀元
參佰元折算壹日；又因過失傷害人，處有期徒刑肆月，如易科罰
金，以新台幣玖佰元即銀元參佰元折算壹日，減為有期徒刑貳月
，如易科罰金，以新台幣玖佰元即銀元參佰元折算壹日。應執行
有期徒刑參月，如易科罰金，以新台幣玖佰元即銀元參佰元折算
壹日。
    事  實
一、緣甲○○明知飲酒後不應駕駛車輛，竟於民國95年1 月23日
    晚間7 時30分許，在臺北縣三峽鎮某海產店與友人飲酒後，
    已不能安全駕駛交通工具，仍駕駛自用小貨車（車號Q5--97
    26號），由臺北縣三峽鎮往土城市方向行駛（所涉酒醉駕車
    犯行部分，另以簡易判決處刑）；乙○○（前於93年間因公
    共危險案件，於94年1 月31日經本院以93年度交簡字第1023
    號判處有期徒刑3 月確定，於94年11月2 日縮刑期滿執行完
    畢）亦明知飲酒後不應駕駛車輛，於95年1 月23日上午11時
    許，在臺北縣樹林市○○街59號7 樓住處內飲酒後，於同日
    晚間8 、9 時許，酒後騎乘機車（車號GBZ--840號），由樹
    林市往土城市方向行駛，行經臺北縣土城市○○路○段273號
    前，欲左轉彎往中央路4 段273 號，而依當時天候雨、暮光
    、路面舖有柏油、濕潤、無缺陷、無障礙物，並無不能注意
    之情形，乙○○應注意，並能注意，竟疏未注意車前狀況並
    跨越分向限制線逆向駛入對向車道，不慎與甲○○所駕駛之
    上開自用小貨車發生碰撞，致甲○○受有頭部創傷、吐血等
    傷害。乙○○亦受有右側氣胸、右小腿骨折、臉部挫傷及額
    頭撕裂傷等傷害。乙○○經送往財團法人恩主公醫院抽血檢
    驗血中酒精濃度值為253mg/dl，換算呼氣測試值為1.26mg/l
    。
二、案經甲○○訴請臺北縣政府警察局土城分局報請臺灣板橋地
    方法院檢察署檢察官偵查起訴。
    理  由
一、按除被告所犯為死刑、無期徒刑、最輕本刑為三年以上有期
    徒刑之罪或高等法院管轄第一審案件者外，於第一次審判期
    日前之準備程序進行中，被告先就被訴事實為有罪之陳述時
    ，審判長得告知被告簡式審判程序之旨，並聽取當事人、代
    理人、辯護人及輔佐人之意見後，裁定進行簡式審判程序，
    刑事訴訟法第273 條之1 第1 項定有明文。經核本件被告乙
    ○○所犯係死刑、無期徒刑、最輕本刑為三年以上有期徒刑
    以外之罪，其於準備程序中就被訴事實為有罪之陳述，經法
    官告知簡式審判程序之旨，並聽取公訴人、被告之意見後，
    本院爰依首揭規定，合議裁定由受命法官獨任進行簡式審判
    程序，合先敘明。
二、按行為後法律有變更者，適用行為時之法律。但行為後之法
    律有利於行為人者，適用最有利於行為人之法律，刑法第2
    條第1 項定有明文（刑法第2 條係規範行為後法律變更所生
    新舊法律比較適用之準據法，是刑法第2 條本身雖經修正，
    但該條文既屬適用法律之準據法，本身尚無比較新舊法之問
    題，應逕適用裁判時之刑法第2 條規定以決定適用之刑罰法
    律）。又比較時應就罪刑有關之共犯、未遂犯、想像競合犯
    、牽連犯、連續犯、結合犯，以及累犯加重、自首減輕暨其
    他法定加減（如身分加減）與加減例等一切規定，綜其全部
    罪刑之結果而為比較。（最高法院95年第8 次刑事庭會議決
    議參照）。查被告行為後，刑法第33條第5 款有關罰金之最
    低數額、第62條有關自首、第47條有關累犯、第51條第5款
    等規定，業於94年2月2日修正公布，刑法施行法亦於95年6
    月14日修正增訂第1條之1（有關罰金之最高數額），並均自
    95年7月1日起施行，茲就比較情形分述如下：
(一)、刑法第33條第5 款有關罰金之最低數額部分，刑法分則編各
    罪所定罰金之貨幣單位原為銀元，修正前刑法第33條第5 款
    規定：「罰金：（銀元）1 元以上」，而銀元與新臺幣間之
    折算，依現行法規所定貨幣單位折算新臺幣條例規定，以銀
    元1 元折算新臺幣3 元；修正後刑法第33條第5 款則規定：
    「罰金：新臺幣1,000 元以上，以百元計算之」；經比較修
    正前、後之規定，修正後刑法第33條第5 款所定罰金之最低
    數額，較之修正前提高，自以修正前刑法第33條第5 款規定
    有利於被告。
(二)、刑法施行法第1 條之1 有關罰金之最高數額部分，修正刑法
    係自95年7 月1 日起施行，在此之前，刑法分則編有關罰金
    之貨幣單位係銀元（銀元與新臺幣之折算比例為一比三），
    ，且依刑法分則編應處罰金者，應適用罰金罰鍰提高標準條
    例第1 條、第5 條規定，就72年6 月26日前修正之刑法條文
    ，罰金數額提高2 至10倍，其後修正者則不提高倍數；而修
    正刑法施行後，因刑法第33條第5 款所定罰金之貨幣單位，
    經修正為新臺幣後，刑法分則各罪所定罰金之貨幣單位亦應
    配合修正為新臺幣，為使刑法分則編各罪所定罰金之最高數
    額與刑法修正前趨於一致，乃增訂刑法施行法第1 條之1 ：
    「中華民國94年1 月7 日刑法修正施行後，刑法分則編所定
    罰金之貨幣單位為新臺幣。94年1 月7 日刑法修正時，刑法
    分則編未修正之條文定有罰金者，自94年1 月7 日刑法修正
    施行後，就其所定數額提高為30倍。但72年6 月26日至94年
    1 月7 日新增或修正之條文，就其所定數額提高為3 倍」，
    亦即，自95年7 月1 日起，刑法分則編所定罰金之貨幣單位
    ，由原來之銀元改為新臺幣，且於94年1 月7 日刑法修正時
    （94年1 月7 日係立法院三讀通過之日期），刑法分則編未
    修正之條文定有罰金者，復未於72年6 月26日至94年1 月7
    日修正或新增，自95年7 月1 日起，有關罰金之數額提高為
    30倍。本案被告係犯刑法第284 條第1 項前段之過失傷害罪
    ，該罪有罰金刑之處罰，且該條文於94年1 月7 日刑法修正
    時未經修正，亦未於72年6 月20日至94年1 月7 日間修正過
    ，依增訂刑法施行法第1 之1 條之規定，其罰金以新臺幣為
    單位，數額應提高30倍。此與修正前之罰金以銀元為單位，
    適用罰金罰鍰提高標準條例第1 條規定，應提高10倍，再經
    折算為新臺幣（銀元與新臺幣之折算比例為一比三），換算
    結果，亦為30倍。從而，刑法分則編各罪所定罰金刑之最高
    數額，於上開規定修正後並無不同，對被告而言，並無不利
    。
(三)、刑法第62條有關自首之規定，行為時即修正前刑法第62條規
    定：「對於未發覺之罪自首而受裁判者，減輕其刑。但有特
    別規定者，依其規定」；裁判時即修正後刑法第62條則規定
    ：「對於未發覺之罪自首而受裁判者，得減輕其刑。但有特
    別規定者，依其規定」，亦即，由修正前之減輕其刑，修正
    為「得」減輕其刑，自屬法律有變更，經比較修正前、後之
    規定，以修正前之規定，較有利於被告。
(四)、刑法47條有關累犯之規定，修正前規定「受有期徒刑之執行
    完畢，或受無期徒或有期徒刑一部之執行而赦免後，5 年以
    內再犯有期徒刑以上之罪者，為累犯，加重本刑至2 分之1
    。」，而修正後則規定「受執刑之執行完畢，或一部之執行
    而赦免後，5 年以內故意再犯有期徒刑以上之罪者，為累犯
    ，加重本刑至2 分之1 」，比較新舊法之結果，被告本件過
    失傷害之行為，依新法不構成累犯，而依舊法則構成累犯，
    修正後之新法對於被告較有利。
(五)、另被告行為後，刑法第51條業於94年1 月7 日修正公布，並
    於95年7 月1 日施行，修正前刑法第51條規定：「數罪併罰
    ，分別宣告其罪之刑，依左列各款定其應執行者：」其中第
    5 款規定：「宣告多數有期徒刑者，於各刑中之最長期以上
    ，各刑合併之刑期以下，定其刑期。但不得逾二十年。」修
    正後刑法第51條第5 款規定：「宣告多數有期徒刑者，於各
    刑中之最長期以上，各刑合併之刑期以下，定其刑期。但不
    得逾三十年。」比較結果，修正後刑法並非較有利於行為人
    。
(六)、綜合上述各條文修正前、後之比較，可知修正前、後之規定
    ，就罰金之最高數額（即刑法施行法第1 條之1） 部分，對
    被告並無不利，惟修正後之罰金最低數額，則較修正前提高
    ，而自首之規定由修正前之應減輕其刑修正為得減輕其刑，
    修正後之規定較不利於被告，另定應執行刑，因本件尚不逾
    20年，故修正後規定並非較不利被告，然就累犯之規定，被
    告過失傷害之犯行，新法不構成累犯，而依舊法則構成累犯
    ，揆諸前揭最高法院決議所揭示之罪刑綜合比較原則，依刑
    法第2 條第1 項但書規定，應整體適用裁判時即修正後之規
    定，對被告較為有利。
三、上揭事實，業據被告於本院審理時坦承不諱，核與告訴人甲
    ○○於警詢及偵查時指述之情節相符，並有現場照片12幀及
    道路交通事故現場圖、交道路交通事故調查報告表(一)、財團
    法人恩主公醫院生化檢驗報告單1 紙等在卷足憑。按汽車行
    駛時，駕駛人應注意車前狀況，並隨時採取必要之安全措施
    ，道路交通安全規則第94條第3 項定有明文，第按飲用酒類
    或其他類似物後其吐氣所含酒精成份超過每公升0.25毫克或
    血液中酒精濃度超過百分之0.05以上者，不得駕車，道路交
    通安全規則第114 條第2 款定有明文。另汽車在雙向二車道
    行駛時，在劃有分向限制線之路段，不得駛入來車之車道內
    ，同法第97條第1 項第2 款亦定有明文。本件被告駕駛汽車
    自應遵守此等規定，而依當時天候雨、暮光、路面舖有柏油
    、濕潤、無缺陷、無障礙物，有道路交通事調查報告表(一)1
    份可憑，並無不能注意之情形，被告應注意，並能注意竟不
    注意以致肇事，被告顯有過失。且本件車禍經送臺灣省臺北
    縣區車輛行車事故鑑定委員會及臺灣省車輛行車事故覆議鑑
    定委員會鑑定結果，均同此認定，有上開委員會95年5 月26
    日北縣鑑字第0955180648號函文及95年8 月22日府覆議字第
    0940 100666 號函文各1 紙附卷足參。另告訴人車禍後，經
    送醫治療，確受有頭部創傷、吐血之傷害，有亞東紀念醫院
    診斷證明書1 份附卷可稽，是被告之過失行為與告訴人之傷
    害結果間具有相當因果關係甚明。綜上所述，足認被告自白
    與事實相符，堪予採信。本案事證明確，被告犯行，洵堪認
    定。
四、核被告所為，係犯刑法第185 條之3 酒後駕車公共危險罪、
    同法第284 條第1 項前段之過失傷害罪。被告酒醉駕車，因
    而致人受傷，依法應負刑事責任，所犯過失傷害部分應依道
    路交通管理處罰條例第86條第1 項規定，加重其刑二分之一
    。另被告前有如事實欄所載之犯罪科刑及執行情形，有臺灣
    高等法院被告前案紀錄表1 件在卷足佐，其於有期徒刑執行
    完畢後，5 年內故意再犯有期徒刑以上刑之酒醉駕車公共危
    險之罪，為累犯，應依修正後刑法第47條第1 項規定，加重
    其刑。又被告於過失傷害犯罪後，在未經有偵查權之機關或
    公務員發覺前，主動向到場處理交通事故之警員承認其為肇
    事者而接受裁判，有台北縣政府警察局土城分局交通分隊道
    路交通事故肇事人自首情形紀錄表1 紙在卷可參，符合刑法
    第62條前段自首之要件，所犯過失傷害部分依法減輕其刑，
    並先加後減之。另被告所犯上開公共危險、過失傷害二罪間
    ，犯意各別，構成要件互殊，應分論併罰。
五、爰審酌被告素行不佳，有臺灣高等法院被告前案紀錄表1 份
    可憑，酒醉駕駛、酒醉之程度、對本案車禍過失程度，告訴
    人所受之傷勢，犯罪後自首坦承犯行，惟尚未賠償告訴人之
    損失等一切情狀，分別量處如主文所示之刑，並諭知如易科
    罰金之折算標準（刑法第41條有關易科罰金之規定，行為時
    即修正前刑法第41條第1 項前段規定：「犯最重本刑為5 年
    以下有期徒刑以下之刑之罪，而受6 個月以下有期徒刑或拘
    役之宣告，因身體、教育、職業、家庭之關係或其他正當事
    由，執行顯有困難者，得以1 元以上3 元以下折算1 日，易
    科罰金」，而被告行為時之易科罰金折算標準，依修正前罰
    金罰鍰提高標準條例第2 條前段《現已刪除》規定，就其原
    定數額提高為100 倍折算1 日，則被告行為時之易科罰金折
    算標準，應以銀元300 元折算1 日，經折算為新臺幣後，應
    係以新臺幣900 元折算為1 日。裁判時即修正後刑法第41條
    第1 項前段則規定：「犯最重本刑為5 年以下有期徒刑以下
    之刑之罪，而受6 個月以下有期徒刑或拘役之宣告者，得以
    新臺幣1,000 元、2,000 元或3,000 元折算1 日，易科罰金
    」，比較修正前、後之易科罰金折算標準，以行為時即修正
    前之規定，較有利於被告。）。末查被告本件犯罪時間乃在
    96年4 月24日以前，合於中華民國九十六年罪犯減刑條例所
    定之減刑條件，爰依該條例第2 條第1 項第3 款規定，將其
    宣告刑各減其刑期二分之一，並諭知易科罰金之折算標準，
    並定其應執行之刑，及諭知易科罰金之折算標準，用勵自新
    。
據上論斷，應依刑事訴訟法第273 條之1 第1 項、第299 條第1
項前段，刑法第2 條第1 項但書、第185 條之3 、第284 條第1
項前段、修正後刑法第47條第1項、第62條前段、第51條第5款、
修正前刑法第41條第1項前段，道路交通管理處罰條例第86條第1
項，刑法施行法第1條之1，修正前罰金罰鍰提高標準條例第2條
，中華民國九十六年罪犯減刑條例第2條第1項第3款、第7條、第
9條，判決如主文。
本案經檢察官馬中人到庭執行職務。
中　　華　　民　　國　　96　　年　　11　　月　　21　　日
                      交通法庭  法　官  吳幸娥
以上正本證明與原本無異
如不服本判決應於送達後10日內向本院提出上訴狀
                                書記官　陳靜怡
中　　華　　民　　國　　96　　年　　11　　月　　21　　日
附錄本案論罪科刑法條全文：
刑法第284 條：
  因過失傷害人者，處6 月以下有期徒刑、拘役或500 元以下罰
  金，致重傷者，處1 年以下有期徒刑、拘役或500 元以下罰金
  。
  從事業務之人，因業務上之過失傷害人者，處1 年以下有期徒
  刑、拘役或1,000 元以下罰金，致重傷者，處3 年以下有期徒
  刑、拘役或2,000元以下罰金。
中華民國刑法第185條之3
服用毒品、麻醉藥品、酒類或其他相類之物，不能安全駕駛動力
交通工具而駕駛者，處1 年以下有期徒刑、拘役或3 萬元以下罰
金。
